【裁判字號】    98,交聲,1573
【裁判日期】    981106
【裁判案由】    聲明異議
【裁判全文】
臺灣彰化地方法院交通事件裁定        98年度交聲字第1573號
移
異 議 人 即
受 處 分 人  甲○○
上列異議人即受處分人因違反道路交通管理處罰條例案件，對於
交通部公路總局臺中區監理所彰化監理站民國98年10月26日所為
之處分（原處分案號：彰監四字第裁64—I00000000號），聲明
異議，本院裁定如下：
    主  文
原處分關於吊扣汽車駕駛執照（小型車普通駕駛執照）拾貳個月
部分撤銷。
甲○○輕型機器腳踏車駕駛人駕駛輕型機器腳踏車，經測定酒精
濃度超過規定標準，吊扣輕型機器腳踏車駕駛執照拾貳個月。
    理  由
一、原處分意旨略以：異議人即受處分人（下稱異議人）甲○○
    於民國（下同）98年10月23日凌晨1時49分許，騎乘車牌號
    碼RS5─770號輕型機車，行經彰化縣彰化市○○路與中華西
    路口，因「駕駛汽車行駛公路經警方攔檢實施酒測，測得酒
    測值為0.35MG／L，超過呼氣標準值（0.25MG／L）0.10 MG
    ／L」之違規，為彰化縣警察局保安隊警員以彰警交字第I00
    000000號舉發違反道路交通管理事件通知單依法舉發，並於
    98年10月26日以彰監四字第裁64—I00000000號裁決書，裁
    處罰鍰新臺幣（下同）15,000元，吊扣駕駛執照12個月，並
    施以道安講習，於法應無不合等語。
二、聲明異議意旨略以：異議人違規當時係騎乘輕型機車，因異
    議人僅持有小型車駕駛執照，而無輕型機車駕駛執照，原處
    分機關乃吊扣異議人之小型車駕照，惟該小型車駕駛執照乃
    異議人工作所需，吊扣小型車駕照，將影響生活家計，爰聲
    明異議，請求撤銷吊扣汽車駕駛執照12個月之處分等語。
三、按汽車駕駛人，駕駛汽車經測試檢定酒精濃度超過規定標準
    者，處新臺幣15,000元以上60,000元以下罰鍰，並當場移置
    保管其車輛及吊扣其駕駛執照1年；汽車駕駛人有第35條第1
    項規定之情形者，應接受道路交通安全講習，道路交通管理
    處罰條例第35條第1項第1款及第24條第1項第2款分別定有明
    文。又汽車駕駛人飲用酒類或其他類似物後，其吐氣所含酒
    精濃度超過每公升0.25毫克或血液中酒精濃度超過百分之0.
    05以上者，不得駕車，道路交通安全規則第114條第2款亦有
    明文。
四、經查：
  (一)本件異議人甲○○於98年10月23日凌晨1時49分許，騎乘車
    牌號碼RS5─770號輕型機車，行經彰化縣彰化市○○路與中
    華西路口，因「駕駛汽車行駛公路經警方攔檢實施酒測，測
    得酒測值為0.35MG／L，超過呼氣標準值（0.25M G／L）0.1
    0 MG／L」之違規，為彰化縣警察局保安隊警員以彰警交字
    第I00000000號舉發違反道路交通管理事件通知單依法舉發
    ，並於98年10月26日以彰監四字第裁64—I0000000 0號裁決
    書，裁處罰鍰15,000元，吊扣駕駛執照12個月並施以道安講
    習等情，有上開舉發違反道路交通管理事件通知單及交通部
    公路總局臺中區監理所彰化監理站違反道路交通管理事件裁
    決書各1紙在卷可稽，並為受處分人所不爭執，其前開違規
    事實足堪認定。
  (二)惟按，道路交通管理處罰條例第68條業於94年12月14日修正
    ，並自95年3月1日施行，修正前之道路交通管理處罰條例第
    68條規定：「汽車駕駛人，因違反本條例及道路交通安全規
    則之規定，受【吊扣或】吊銷駕駛執照處分時，【吊扣或】
    吊銷其持有各級車類之駕駛執照。」而修正後之道路交通管
    理處罰條例第68條規定：「汽車駕駛人，因違反本條例及道
    路交通安全規則之規定，受吊銷駕駛執照處分時，吊銷其持
    有各級車類之駕駛執照。」查，該條文修正前，其原提案修
    正條文為：「汽、機車駕駛人，因違反本條例及道路交通安
    全規則之規定，受【吊扣或吊銷】駕駛執照處分時，【吊扣
    或吊銷】其違法或違規當時所駕駛車輛之駕駛執照。」立法
    理由略以：「原條文將違法或違規駕駛人所持有各級車類之
    駕駛執照一併吊扣或吊銷，失之過酷，影響人民工作及生活
    甚鉅，爰修正之」等語，是以其立法意旨在於違規行為對道
    路交通秩序之維持及道路交通安全已生較大之影響，故規定
    吊扣或吊銷其持有各級車類之駕駛執照，以限制其繼續駕車
    行駛道路之權利，其係屬駕駛行為之限制，並不因所持駕駛
    執照種類不同而有所差異。而最後通過之修正條文，係將道
    路交通管理處罰條例第68條原有條文中之【吊扣或】3字刪
    除各情，有立法院交通委員會94年10月5日台立交字第09424
    00153號函附道路交通管理處罰條例第68條審查報告可參（
    參立法院公報第94卷第70期第135至138頁）。則參照上開立
    法理由及立法經過，依修正後之條文，按上開規定受【吊銷
    駕照】處分者，仍維持吊銷其持有各級車類之駕駛執照，至
    於，受【吊扣駕照】處分者，則僅【吊扣】其違法或違規當
    時所駕駛車輛之駕駛執照，不再吊扣其持有各級車類之駕駛
    執照，此觀之立法理由及立法經過至明（臺灣高等法院臺中
    分院96年度交抗字第136、648號裁定意旨參照）。
  (三)查本件異議人違規行為發生於98年10月23日，自應依修正後
    道路交通管理處罰條例第68條裁處，且修正後道路交通管理
    處罰條例第68條之規定，既將「吊扣」等字刪除，是依前開
    說明，駕駛人受吊扣駕駛執照處分時，不再吊扣其持有各級
    車類之駕駛執照，故原處分機關於作成吊扣駕駛執照處分時
    ，應就行為人所應吊扣之駕駛執照種類予以限定，始符合依
    法行政原則。次查，異議人為本件違規時係騎乘輕型機車，
    此有公警局交字第I00000000號舉發違反道路交通管理事件
    通知單附卷可憑，而按道路交通安全規則第61條第1項規定
    ：「汽車駕駛人取得高一級車類之駕駛資格者，准其駕駛較
    低級車類之車輛，其規定如左：四、已領有小型車駕駛執照
    者，得駕駛輕型機器腳踏車。」；本件異議人確領有較高級
    之小型車駕駛執照，此有異議人之汽車駕駛人基本資料、機
    車駕駛人基本資料各1紙在卷可參，且直接允許其得駕駛輕
    型機車，業如前揭條文規定，則揆諸前開說明，其依法所受
    之處分應為限制其騎乘輕型機車之權利，即吊扣其輕型機車
    駕駛執照，原處分機關未審酌及此，逕為裁罰，即難認為允
    當，從而本件異議人之異議為有理由，爰撤銷原處分關於「
    吊扣駕駛執照12個月」部分，並就撤銷部分改諭知如主文第
    2項所示之處罰。至原處分機關另裁處受處分人罰鍰及施以
    道安講習部分，於法並無不當，有交通部公路總局臺中區監
    理所彰化監理站彰監四字第裁64—I00000000號裁決書1紙附
    卷可稽，且並未具異議人所聲明異議，本院即無由就罰鍰部
    分處分併予審酌，附此敘明。
五、至公路監理機關於實務上僅逐級核發給汽車駕駛人一張汽車
    駕駛執照，致持有高級車類駕駛執照之汽車駕駛人駕駛低級
    車種違規酒駕，而須吊扣低級車類駕駛執照時，產生執行技
    術層面之困難；但行政機關本應因應法令之變更，而精進其
    行政執行成效，斷不得因執行技術層面之困難，為求行政上
    之便利而置相關法令於不顧，甚或逾越比例原則，逕為吊扣
    其持有各級車類之駕駛執照，致侵害人民之工作權，此等如
    何為適當之處分及執行方式之問題，委應由行政機關設法解
    決，不能據此要求人民容忍該不利益，應併此敘明（臺灣高
    等法院臺中分院97年度交抗字第797號裁定意旨參照）。
據上論斷，應依道路交通管理處罰條例第87條第2項，道路交通
案件處理辦法第20條前段之規定，裁定如主文。
中    華    民    國    98    年    11    月    6     日
                         交通法庭     法  官  黃齡玉
以上正本證明與原本無異
如不服本裁定，應於裁定送達後五日內向本院提出抗告狀(須附
繕本 )。
中    華    民    國    98    年    11    月    6     日
                                      書記官  林嘉賢


司法院資訊處製作；財團法人民間司法改革基金會備份。
